臺灣高等法院臺中分院刑事判決　　　　100年度上易字第453號
上　訴　人
即　被　告　王順德
上列上訴人因詐欺案件，不服臺灣南投地方法院99年度易字第48
4號中華民國100年2月9日第一審判決（起訴案號：臺灣南投地方
法院檢察署99年度偵緝字第269 號），提起上訴，本院判決如下
：
    主  文
上訴駁回。
    理  由
一、按刑事訴訟法第350條、第361條、第362條、第367條規定，
    不服地方法院之第一審判決而上訴者，須提出上訴書狀，並
    應敘述具體理由，為上訴必備之程式；其所提出之書狀未敘
    述上訴理由，或僅曾以言詞陳述上訴理由者，均應於上訴期
    間屆滿後20日內補提理由書於第一審法院。第一審法院經形
    式審查，認逾期未補提上訴理由者，應定期間先命補正；逾
    期未補正者，為上訴不合法律上之程式，應以裁定駁回。倘
    已提出上訴理由，但所提非屬具體理由者，則由第二審法院
    以上訴不合法律上之程式，判決駁回。而所謂具體理由，必
    係依據卷內既有訴訟資料或提出新事證，指摘或表明第一審
    判決有何採證認事、用法或量刑等足以影響判決本旨之不當
    或違法，而構成應予撤銷之具體事由，始克當之（例如：依
    憑證據法則具體指出所採證據何以不具證據能力，或依憑卷
    證資料，明確指出所為證據證明力之判斷如何違背經驗、論
    理法則）；倘僅泛言原判決認定事實錯誤、違背法令、量刑
    失之過重或輕縱，而未依上揭意旨指出具體事由，或形式上
    雖已指出具體事由，然該事由縱使屬實，亦不足以認為原判
    決有何不當或違法者（例如：對不具有調查必要性之證據，
    法院未依聲請調查亦未說明理由，或援用證據不當，但除去
    該證據仍應為同一事實之認定），皆難謂係具體理由，俾與
    第二審上訴制度旨在請求第二審法院撤銷、變更第一審不當
    或違法之判決，以實現個案救濟之立法目的相契合，並節制
    濫行上訴（最高法院97年度臺上字第892 號判決意旨參照）
    。又理由是否具體，則屬第二審法院審查之範圍，不在命補
    正之列，亦即上訴書狀已記載理由，並有具體之敘述時，其
    上訴既屬合法，第二審法院固應就其理由之是否可取，為實
    體之審理及判斷；如認其上訴書狀雖記載理由，但並未具體
    敘述時，則無須再命補正，可逕認其上訴不合法，以判決駁
    回之（最高法院97年度臺上字第6485號、99年度臺上字第35
    01號判決意旨參照）。
二、本案上訴人即被告王順德（下稱被告）不服原審判決提起上
    訴，其上訴狀所載理由，略以：伊所有之提款卡確係遺失而
    被盜用，伊僅國中肄業且為基層勞工，經法院通知才知涉犯
    本案，因不知如何辯解才被冤枉，爰請撤銷原判決，另為無
    罪之諭知云云。
三、按取捨證據與認定事實乃事實審法院職權之行使，對證據取
    捨及認定事實所為之判斷倘不違反一般經驗法則與論理法則
    ，即難指其違背法令。經本院形式審查：原判決就被害人鄧
    智鴻、郭榆芳分別於原判決所載之時間，遭詐騙集團成員詐
    騙，而先後將二萬九千九百八十九元匯入被告所有之中華郵
    政股份有限公司埔里郵局帳戶內，並於同日遭提領一空等情
    ，參酌證人即被害人鄧智鴻、郭榆芳於警詢時之指訴（見警
    卷第四頁至第五頁、第一三頁正反面），核與被害人鄧智鴻
    之郵政自動櫃員機交易明細表、內政部警政署反詐騙諮詢專
    線紀錄表、臺中縣警察局東勢分局東勢派出所受理詐騙帳戶
    通報警示簡便格式表、金融機構聯防機制通報單、臺中縣警
    察局東勢分局東勢派出所受理各類案件紀錄表各一份（見警
    卷第五之一頁、第七頁至第一二頁）、被害人郭榆芳之桃園
    縣政府警察局桃園分局埔子派出所受理各類案件紀錄表、受
    理刑事案件報案三聯單、受理詐騙帳戶通報警示簡便格式表
    、內政部警政署反詐騙諮詢專線紀錄表、中國信託自動櫃員
    機交易明細各一份（見警卷第一四頁至第一八頁）、中華郵
    政股份有限公司南投郵局九十九年一月四日營字第０９９０
    ２００００２號函函附之該帳戶郵政存簿儲金立帳申請書、
    以局號帳號查詢客戶基本資料、查詢帳戶最近交易資料、查
    詢未印摺交易詳情各一份（見警卷第一九頁至第二二頁反面
    ）、同郵局九十九年十二月十四日投營字第０９９２９０３
    ７７１號函函附之該帳戶客戶歷史交易清單一份（見原審卷
    第三四頁至第三五頁）等書證相符。併敘明被告所有之上開
    帳戶於九十八年十一月二十四日提領五百零六元後，帳戶內
    餘額僅剩八十七元，旋於同年十二月二十日，遭不法集團作
    為詐騙被害人鄧智鴻、郭榆芳匯款之工具，並於同日將渠等
    二人匯入之款項提領一空乙節，詳如前述歷史交易清單所載
    ，而就該帳戶遭不法集團使用前之結餘情形，核與一般幫助
    詐欺行為人通常於將金融機構帳戶資料交由不法集團成員使
    用前，會先將帳戶餘額提領至最低款項，旋即交付他人供作
    財產犯罪贓款匯入、提領之用等慣常作法適正相符，而認定
    被告係於九十八年十一月二十四日起至同年十二月二十日間
    之某日，主動將該帳戶之金融卡與密碼均交付予他人使用知
    悉，並非如其所辯解係遭竊被盜用。徵諸不法集團成員既知
    利用他人之帳戶掩飾犯罪所得，應非愚昧之人，當知社會上
    一般人如帳戶存摺、印章、提款卡、提款密碼遺失、遭竊或
    其他非出於己意而交付他人之情形，為防止他人盜領存款或
    供作不法使用，必會報警或向金融機構辦理掛失止付，在此
    情形下，其等如仍以該帳戶作為犯罪工具，則在被害人將款
    項匯入該帳戶後，極有可能因帳戶所有人掛失止付而無法提
    領，則其等大費周章從事犯罪之行為，卻只能平白無故替原
    帳戶所有人匯入金錢，此等損人不利己之舉，聰明狡詐之不
    法集團成員應無可能為之，換言之，不法集團成員必確信帳
    戶所有人不會報警或掛失止付，確定其等能自由使用該帳戶
    提款、轉帳，方能肆無忌憚要求被害人匯款至該指定帳戶，
    依此，更足徵該帳戶之提款卡及密碼，確係在被告理解其用
    途且同意之情況下交付不法集團成員作為詐騙後之匯款工具
    。再按刑法上之故意，分為直接故意（確定故意）與間接故
    意（不確定故意），行為人對於構成犯罪之事實，明知並有
    意使其發生者為直接故意，行為人對於構成犯罪之事實，預
    見其發生而其發生並不違背其本意者為間接故意，間接故意
    與有認識的過失之區別，在於二者對構成犯罪之事實雖均預
    見其能發生，但前者對其發生並不違背其本意，後者則確信
    其不發生。衡諸常情，於金融機構開設帳戶，請領存摺、提
    款卡乙事，係針對個人身分之社會信用而予以資金流通，具
    有強烈之屬人性，且金融機構帳戶為個人理財之工具，申請
    開設金融機構帳戶並無任何特殊之限制，一人得在不同之金
    融機構申請數個存款帳戶使用，此乃眾所週知之事，則依一
    般人之社會經驗，若遇有人不以自己名義申請開戶使用，反
    而使用他人之金融機構帳戶供己使用，均應知他人要求提供
    帳戶，係欲藉該帳戶取得不法犯罪所得，且欲以之隱匿帳戶
    內資金實際取得人之身分；況大眾新聞媒體，對於不法集團
    經常大量收購金融機構帳戶後，再持以供作犯罪使用，藉此
    逃避檢警查緝犯罪之情事，亦多所報導。本件被告行為時已
    四十餘歲，依其年齡、閱歷，對此自難諉為不知，是被告應
    可預見其將該帳戶之提款卡及密碼提供予他人，可能幫助他
    人從事財產犯罪，顯具有幫助他人犯罪之不確定故意甚明。
    原審綜合上開證人之證詞與書證，認本案事證明確，被告所
    犯幫助詐欺之犯行堪以認定，難謂無據，亦未明顯違背證據
    法則及經驗法則。
四、上訴意旨仍執前詞以其提款卡及密碼確係遺失被盜用，而非
    交付詐騙集團成員，原審認其行為成立幫助詐欺罪有誤。雖
    由被告上開上訴理由形式上觀之，被告似已有指摘或表明第
    一審判決有何採證認事、用法等不當及違法之處，惟被告所
    列上訴理由，實非依據卷內訴訟資料或提出新事證，指摘或
    表明第一審判決有何足以影響判決本旨之不當或違法，而構
    成應予撤銷之具體事由，自難認符合首揭之上訴具體理由，
    本件上訴自不合法定上訴程式，應予駁回，並不經言詞辯論
    為之。
據上論斷，應依刑事訴訟法第367條前段、第372條，判決如主文
。
中    華    民    國   100    年    3     月    30    日
            刑事第三庭  審判長法  官  王  增  瑜
                              法  官  廖  柏  基
                              法  官  唐  光  義
以上正本證明與原本無異。
不得上訴。
                              書記官  呂  安  茹
中    華    民    國   100    年    3     月    30    日